最高法院民事裁定　　　　　　一○○年度台上字第一九○六號
上　訴　人　台南市政府
法定代理人　賴清德　
訴訟代理人　林瑞成律師
被 上訴 人　楊明人即楊明人建築師事務所
上列當事人間請求侵權行為損害賠償事件，上訴人對於中華民國
一○○年八月二日台灣高等法院台南分院第二審更審判決（一○
○年度建上更(一)字第二號），提起上訴，本院裁定如下：
    主  文
上訴駁回。
第三審訴訟費用由上訴人負擔。
    理  由
按上訴第三審法院，非以原判決違背法令為理由，不得為之。又
提起上訴，上訴狀內應記載上訴理由，其以民事訴訟法第四百六
十九條所定事由上訴者，應於上訴狀內表明原判決所違背之法令
及其具體內容，暨依訴訟資料合於該違背法令之具體事實，其依
民事訴訟法第四百六十九條之一規定提起上訴者，並應具體敘述
為從事法之續造、確保裁判之一致性或其他所涉及之法律見解具
有原則上重要性之理由。同法第四百六十七條、第四百七十條第
二項定有明文。而依同法第四百六十八條規定，判決不適用法規
或適用不當者，為違背法令；依同法第四百六十九條規定，判決
有該條所列各款情形之一者，為當然違背法令。是當事人提起上
訴，如以同法第四百六十九條所列各款情形為理由時，其上訴狀
或理由書應表明該判決有合於各該條款規定情形之具體內容，及
係依何訴訟資料合於該違背法令之具體事實。如依同法第四百六
十八條規定，以原判決有不適用法規或適用法規不當為理由時，
其上訴狀或理由書應表明該判決所違背之法令條項，或有關判例
、解釋字號，或成文法以外之習慣或法理等及其具體內容，暨係
依何訴訟資料合於該違背法令之具體事實，並具體敘述為從事法
之續造、確保裁判之一致性或其他所涉及之法律見解具有原則上
重要性之理由。上訴狀或理由書如未依上述方法表明，或其所表
明者與上開法條規定不合時，即難認為已合法表明上訴理由，其
上訴自非合法。本件上訴人對於原判決提起上訴，雖以該判決有
不備理由、理由矛盾、適用或不適用建築法第十六條、第二十條
及民法第五百三十五條規定不當等違背法令為由，惟核其上訴理
由狀所載內容，係就原審取捨證據、認定事實暨解釋契約之職權
行使，及其他與判決結果不生影響之理由，指摘其為不當，並就
原審本於上開職權之行使所論斷：上訴人於民國九十二年間因台
南市立仁愛之家（下稱仁愛之家）建物設備老舊，為符合公共安
全及消防法令規定，乃訂定「九十二年仁愛之家公安消防等維修
工程委託技術服務工作計畫邀標書」（下稱系爭邀標書），辦理
委託規劃設計監造招標行政程序，經被上訴人提出「仁愛之家公
安消防等維修工程委託規劃設計監造服務建議書」（下稱系爭建
議書）得標，系爭建議書所列之工程項目除公共安全改善工程及
消防安全維修工程外，另列有使用需求改善工程，雖與系爭邀標
書目的未盡相同，惟已於建議書表明「．．要全面整修符合法令
之要求，以此次的經費顯然是不夠的，因而規劃單位除須全面詳
細的逐棟檢查外，尚須與使用單位充分溝通，以便了解實際的使
用情形，並藉此列出使用單位希望整修的優先次序，讓它能合現
在的公安檢查及消安檢查的標準，同時也能考量到符合內政部主
管機關對安養機構的設置標準．．」，並經該案評審小組評審結
果，認定最符合需求而由被上訴人得標，顯見上訴人對於被上訴
人提出之企畫構想、建議改善之計畫，應有所認同，兩造始於同
年九月二日簽訂勞務採購合約書，系爭建議書已經上訴人評選認
可，依該合約第四條第一項約定，已為兩造合約之一部分，自難
認該設計違背上訴人委任本旨。且被上訴人在提出期初規劃報告
、期中規劃報告、期末規劃報告、工程預算書及圖說及工程合約
書時，均經上訴人審查，並依上訴人之審查意見修正，上訴人所
指不符系爭邀標書委任事項編列之工程款約占全部工程款百分之
七十四，即非難以查覺之事，倘被上訴人該部分之給付，不符合
上訴人委任本旨，上訴人於審查時，自應將該審核意見通知被上
訴人修正完妥，乃上訴人卻未通知修正，且審查通過被上訴人提
出之上開圖說及工程合約書，又對外招標，事後並通過驗收，均
足證被上訴人所為給付，已符合債務本旨。其次，上訴人主張被
上訴人身為「仁愛之家」經營者，未自行迴避，又以建築師身分
接受系爭工程之設計監造事務，違反建築師法第二十條規定一節
，為被上訴人所否認，上訴人未能證明上開主張為真正，其主張
被上訴人浮報行為，係違反保護他人之法律，為不足採，且無法
舉證證明被上訴人有何違反保護他人法律之行為。再者，民法第
二百四十五條之一規定之損害賠償責任，須以契約未成立為前提
要件，兩造既已簽立勞務採購合約書，自無該條適用。則上訴人
依債務不履行、侵權行為及締約上過失責任規定，請求被上訴人
賠償新台幣六百九十四萬一千五百六十一元及追加給付三百四十
二萬五千零十元各本息，均不應准許等情，及就原審命為辯論或
已論斷者，泛言謂為違法，而非表明該判決所違背之法令及其具
體內容，暨依訴訟資料合於該違背法令之具體事實，更未具體敘
述為從事法之續造、確保裁判之一致性或其他所涉及之法律見解
具有原則上重要性之理由，難認其已合法表明上訴理由。依首揭
說明，應認其上訴為不合法。
據上論結，本件上訴為不合法。依民事訴訟法第四百八十一條、
第四百四十四條第一項前段、第九十五條、第七十八條，裁定如
主文。
中    華    民    國  一○○  年   十一   月    三    日
                      最高法院民事第七庭
                          審判長法官  顏  南  全  
                                法官  林  大  洋  
                                法官  鄭  傑  夫  
                                法官  陳  玉  完  
                                法官  高  孟  焄  
本件正本證明與原本無異
                                      書  記  官  
中    華    民    國  一○○  年   十一   月   十六   日
                                                      Q